臺灣高等法院民事判決　　　　　　　　　 96年度上字第105號
上　訴　人　　甲○○
訴訟代理人　　江雅萍律師
被上　訴人　　乙○○
兼訴訟代理人　洪進福
上列當事人間侵權行為損害賠償事件，上訴人對於中華民國95年
12月28日台灣板橋地方法院95年度訴字第1647號第一審判決提起
上訴，本院於96年3月20日言詞辯論終結，判決如下：
    主      文
上訴駁回。
第二審訴訟費用由上訴人負擔。
    事實及理由
一、上訴人起訴主張：兩造為鄰居關係，因噪音干擾問題，素來
    相處不睦，詎被上訴人乙○○意圖散布於眾，於民國（下同
    ）94年5月12日晚上8時許，在台北縣新莊市○○路69巷43號
    2樓公眾得出入之樓梯間 ，向鄰居許妙枝指摘「她先生不會
    賺錢，無法賺養妻兒，叫他太太用身軀給人卡油，不要臉的
    人才給人卡油，知道見笑（台語為羞恥之意）的人都用賺的
    」等語，足以毀損伊名譽之情事。另基於公然侮辱之意思，
    於同年8月6日上午8時許 ，在上開不特定人得共見共聞之場
    合，對伊吐口水，並以「要錢不要臉」等足以貶損他人社會
    評價並使人難堪之言語，當場侮辱伊。被上訴人洪進福則意
    圖散布於眾，於94年9月16日某時，在上址公寓1樓大門口張
    貼伊之民事起訴狀、冥紙及白字報，並在起訴狀上書寫「想
    錢ㄟ人去銀行看」、「看要多少給多少」，及在白紙報上書
    寫「夭壽真好賺」等字句，以上開文字傳述足以毀損伊名譽
    之事。被上訴人辱罵伊，侵害伊之名譽，使伊在在鄰里間受
    到非議，對於伊投以異樣眼光，人格受到輕蔑，個人名譽及
    身心均受重大煎熬，家庭亦受到重大打擊，92年間罹患憂鬱
    症迄今仍無法痊癒，每日均過著極為痛苦之生活，身心精神
    難以平復，伊自得依民法第195條第1項規定，請求被上訴人
    賠償非財產上之損害。爰聲明：(一)被上訴人應各給付上訴人
    新台幣（下同）100萬元 ，及均自起訴狀繕本送達翌日（即
    95年6月2日）起至清償日止，按年息5%計算之利息。被上訴
    人則以：上訴人請求之精神慰撫金顯然過高，如上訴人同意
    和解，伊等願賠償20萬元語，資為抗辯。
二、原審判命(一)被上訴人應各給付上訴人10萬元，及均自95 年6
    月2日起至清償日止 ，按年息5%計算之利息。(二)上訴人其餘
    之訴駁回。上訴人就其敗訴之部分不服，提起上訴，聲明：
    (一)原判決不利於上訴人之部分廢棄。(二)被上訴人乙○○、洪
    進福應各再給付上訴人90萬元，及均自95年6月2日起至清償
    日止，按年息5%計算之利息。被上訴人則聲明：上訴駁回（
    被上訴人就其等敗訴部分，未據聲明不服，此部分已告確定
    ）。
三、本件上訴人主張被上訴人分別於上開時地指摘、傳述足以毀
    損上訴人名譽及公然侮辱等事實，業據被上訴人於原法院95
    年度簡字第2678號妨害名譽刑事案件中自白不諱，並有被上
    訴人於上開時地與上訴人之對話內容譯文、現場相片8張及
    檢察事務官於95年3月17日製作之勘驗筆錄暨現場監視器所
    拍攝之錄影畫面翻拍照片7張附卷中可憑（以上詳原審卷第
    38至51頁及卷附偵查卷第9至11、22、41頁），而被上訴人
    等因上開行為，經原法院刑事庭以95年度簡字第2678號判決
    有罪確定在案，有刑事判決書在卷可稽（原審卷第5至6頁）
    ，被上訴人對此亦不爭執，堪信為真實。
四、兩造爭執之事項：上訴人可請求之精神慰撫金之金額以若干
    為適當，上訴人分別請求被上訴人再給付90萬元之精神慰撫
    金，是否有理？茲論述如下：
(一)、按不法侵害他人之身體、健康、名譽、自由、信用、隱私、
    貞操，或不法侵害其他人格法益而情節重大者，被害人雖非
    財產上之損害，亦得請求賠償相當之之金額 。民法第195條
    第1項前段定有明文 。又名譽被侵害者，雖許被害人請求以
    金錢賠償，但其損失原非如財產損失之有價額可以計算，究
    竟如何始認為相當，自可斟酌兩造之身分地位、學經歷、資
    力、加害程度，及其他各種情形核定相當之數額（最高法院
    47年度台上字第1221號、48年度台上字第1613號判例意旨參
    照）。
(二)、本件被上訴人乙○○、洪進福分別指摘、傳述前述足以毀損
    上訴人名譽之事，被上訴人乙○○另以對上訴人吐口水及以
    「要錢不要臉」等足以貶損他人社會評價並使人難堪之言語
    公然侮辱上訴人，足使上訴人之精神上受有相當之痛苦，上
    訴人請求被上訴人賠償精神慰撫金，自屬有據。
(三)、上訴人雖主張被上訴人長期製造噪音致伊精神受虐而產生精
    神官能症，又被上訴人屢犯不改，導致伊上開症狀迄今仍無
    法痊癒，且參酌其他類似案例，法院均判賠數十萬元，足見
    伊所請求之金額並無過高云云。惟查，上訴人於92年間即患
    有精神官能症，已據其自承在卷（原審卷第32頁），足見該
    病症並非因本件而起，該病症迄今無法痊癒，與本件是否具
    有相當因果關係，上訴人迄未舉證以其實其說，是上訴人主
    張應將其精神官能症等因素列入審酌之基礎云云，殊非可取
    ；又精神慰撫金之酌定，應斟酌兩造之身分地位、學經歷、
    資力、加害程度，及其他各種情形，已如前述。上訴人援引
    之案例（上證8、9、10，本院卷第41至49頁），其侵權手段
    、地點及內容與本件不盡相同，且加害人及被害人之身分地
    位及資力亦與本件有異；再者，妨害名譽案件中，法院判命
    賠償金額少於10萬元者，亦在所多有，可見精神慰撫金之酌
    定，應依個案具體認定之，上訴人援引他案作為本件請求賠
    償金額之依據，應無可取。
(四)、本院審酌上訴人為48年次，高職畢業，曾經營紡織廠，夫妻
    平均年收入約300萬元，目前因身體不適無工作收入，育有2
    子，現高中職就學中，另上訴人於94年度財產總額1471,137
    元，有稅務電子閘門財產所得調件明細表附卷可憑（原審卷
    第10至12頁）；被上訴人乙○○為50年次，國小肄業，被上
    訴人洪進福為45年次，國中畢業，其等共同從事製作包子工
    作，月收入合計2、3萬元，育有2子 ，現分別就業及就讀大
    學中，及被上訴人乙○○於94年度查無所得及財產資料，被
    上訴人洪進福於94年度財產總額1291,559元，亦有稅務電子
    閘門財產所得調件明細表附卷可憑（原審卷第14頁、第16至
    17頁），並斟酌兩造之身分、地位、經濟狀況及被上訴人分
    別侵害上訴人名譽之情節暨上訴人名譽受損之程度等一切情
    狀，認上訴人向被上訴人請求之精神慰撫金各以10萬元為適
    當，逾此金額之請求，即屬無據，應予駁回。
五、綜上所述，上訴人依侵權行為之法律關係，除就原審已判准
    之被上訴人各給付精神慰撫金10萬元本息外，另就其餘被上
    訴人各給付90萬元本息之請求，為無理由，應予駁回。原審
    就上訴人本件請求不應准許部分，為上訴人敗訴之判決，經
    核於法並無不合。上訴意旨指摘原判決此部分不當，求予廢
    棄改判，為無理由，應予駁回。
六、本件事證已明，兩造其餘攻擊防禦方法，經核與本判決之結
    果不生影響，爰不一一論述。
七、據上論結，本件上訴為無理由，依民事訴訟法第449條第1項
    、第78條，判決如主文。
中　　華　　民　　國　　96　　年　　4 　　月　　3 　　日
                    民事第十五庭
                        審判長法  官  湯美玉
                              法　官　許文章
                              法　官　黃國永
正本係照原本作成。
如不服本判決，應於收受送達後20日內向本院提出上訴書狀，其
未表明上訴理由者，應於提出上訴後20日內向本院補提理由書狀
（均須按他造當事人之人數附繕本）上訴時應提出委任律師或具
有律師資格之人之委任狀；委任有律師資格者，另應附具律師資
格證書及釋明委任人與受任人有民事訴訟法第466條之1第1項但
書或第2項（詳附註）所定關係之釋明文書影本。
中　　華　　民　　國　　96　　年　　4 　　月　　3 　　日
                              書記官  葉國乾
附註：
民事訴訟法第466條之1（第1項、第2項）：
對於第二審判決上訴，上訴人應委任律師為訴訟代理人。但上訴
人或其他法定代理人具有律師資格者，不在此限。
上訴人之配偶、三親等內之血親、二親等內之姻親，或上訴人為
法人、中央或地方機關時，其所屬專任人員具有律師資格並經法
院認為適當者，亦得為第三審訴訟代理人。
